臺灣高等法院高雄分院刑事判決　　　　100年度上易字第966號
上　訴　人　臺灣高雄地方法院檢察署檢察官
被　　　告　潘豐祥
上列上訴人因被告傷害案件，不服臺灣高雄地方法院100 年度易
字第610 號中華民國100 年9 月2 日第一審判決（起訴案號：臺
灣高雄地方法院檢察署99年度偵字第33642 號），提起上訴，本
院判決如下：
    主  文
上訴駁回。
    理  由
一、公訴意旨略以：被告潘豐祥為位於高雄市苓雅區○○○路46
    1 號之中山大廈第6 屆管理委員會（下稱管委會）副主任委
    員，因不滿管委會在大樓電梯內張貼其未繳納管理費及與李
    火順（上開管委會第6 屆主任委員）間刑事案件告訴狀等文
    件，於民國（下同）99年8 月28日晚上10時10分許，在上開
    大樓電梯內，撕毀上開公告（毀損部分業經檢察官為不起訴
    處分），當天值班之管理員即告訴人余宗興發現後隨即報警
    ，並要求被告在大廳等候警員，被告不從旋與告訴人發生拉
    扯，並以內裝不明氣體之噴霧器向余宗興噴灑，致告訴人受
    有吸入性嗆傷之傷害。因認被告涉犯刑法第277 條第1 項之
    傷害罪嫌等語。
二、按犯罪事實應依證據認定之，無證據不得認定犯罪事實；不
    能證明被告犯罪者，應諭知無罪之判決，刑事訴訟法第154
    條第2 項、第301 條第1 項分別定有明文。申言之，犯罪事
    實之認定應憑證據，如未能發現相當證據，或證據不足以證
    明，自不能以推測或擬制之方法，作為裁判基礎（最高法院
    40年台上字第86號判例意旨參照）；且認定犯罪事實所憑之
    證據，雖不以直接證據為限，間接證據亦包括在內，然而無
    論直接證據或間接證據，其為訴訟上之證明，須於通常一般
    之人均不致有所懷疑，而得確信其為真實之程度者，始得據
    為有罪之認定，倘其證明尚未達到此一程度，而有合理之懷
    疑存在而無從使事實審法院得有罪之確信時，即應由法院為
    諭知被告無罪之判決（最高法院76年台上字第4986號判例意
    旨參照）。又按告訴人之告訴，係以使被告受刑事追訴為目
    的，是其陳述是否與事實相符，仍應調查其他證據以資審認
    ，告訴人之陳述如無瑕疵，且就其他方面調查又與事實相符
    ，固足採為科刑之基礎，倘其陳述尚有瑕疵，則在未究明前
    ，自不得遽採為論罪科刑之根據（最高法院52年臺上字第13
    00號、61年臺上字第3099號判例參照）。
三、證據能力部分：
    按被告以外之人於審判外之言詞或書面陳述，除法律有規定
    者外，不得作為證據；又被告以外之人於審判外之陳述，雖
    不符第159 條之1 至第159 條之4 之規定，但經當事人於審
    判程序同意作為證據，法院審酌該言詞陳述或書面陳述作成
    時之情況，認為適當者，亦得為證據；當事人、代理人或辯
    護人於法院調查證據時，知有第159 條第1 項不得為證據之
    情形，而未於言詞辯論終結前聲明異議者，視為有前項之同
    意，刑事訴訟法第159 條第1 項、第159 條之5 規定甚明。
    本案所引用之證據資料，檢察官均同意作為證據，被告或同
    意作為證據、或不爭執證據能力（見本院卷第27頁至第29頁
    準備程序筆錄），本院審酌各該言詞或書面陳述並無不法或
    不當取得之情形，以之作為證據適當，依上開規定，應認均
    有證據能力。
四、本件公訴人認被告涉有傷害罪嫌，無非係以告訴人證詞、阮
    綜合醫療社團法人阮綜合醫院診斷證明書及監視錄影畫面翻
    拍照片，為其論斷依據。
五、訊據被告潘豐祥雖供承其於99年8 月28日晚上10時10分許，
    與告訴人於前開大樓大廳發生拉扯等情；惟矢口否認有何傷
    害告訴人犯行，辯稱：我當天並沒有帶噴霧劑，不可能向告
    訴人噴灑等語。經查：
(一)、被告為位於高雄市苓雅區○○○路461 號之中山大廈第6 屆
    管委會副主任委員，於99年8 月28日晚上10時10分許，在上
    開大樓電梯內，撕毀其未繳納管理費及與李火順間刑事案件
    告訴狀等文件，當天值班之管理員即告訴人余宗興發現後隨
    即報警，並要求被告在大廳等候警員，被告不從，旋與告訴
    人發生拉扯等情，業據被告於警詢、偵訊、原審及本院審理
    中均坦認不諱（參警卷第2 頁至第3 頁；偵卷第10頁；原審
    審易卷第29頁、本院卷第27頁），核與告訴人於原審審理中
    所證相符（參原審卷第108 頁），並有現場監視錄影畫面翻
    拍照片及勘驗筆錄在卷可憑（參原審卷第62頁至第87頁、第
    94頁、第95頁），此部分之事實，堪以認定。
(二)、證人即告訴人余宗興雖於原審審理中證稱：被告於前開時、
    地與其拉扯時，有持噴霧器朝其噴灑不明液體，並指出被告
    係於原審卷第69頁監視錄影畫面翻拍照片所顯示之時間右手
    伸向身體後方拿取噴霧器，再於原審卷第71頁監視錄影畫面
    翻拍照片所示之時間持噴霧器朝其噴灑等語（參原審卷第10
    9 頁、第112 頁）。惟本案並未扣得告訴人余宗興所稱之噴
    霧器，而若依告訴人所言，被告係於原審卷第69頁畫面所顯
    示之時間，右手伸向身體後方拿取噴霧器，則該噴霧器應係
    置放於被告右後褲袋。而被告右後褲袋所放置之物，依監視
    錄影畫面如原審84頁所示，並無法看出係噴霧器（參原審卷
    第94頁、第84頁），又觀之被告在電梯內持筆塗畫公佈欄之
    監視錄影畫面（參原審卷第79頁、第80頁），該畫面中被告
    用以塗畫之筆若插於後褲袋所呈現出畫面，亦有可能呈現原
    審卷第84頁之影像，被告於原審審理中辯稱右後褲袋所裝物
    品係麥克筆，即非全無依據。依此而論，被告縱使右手真有
    伸向身體後方取物，所取之物，不能證明確屬噴霧器。且一
    般人若遭不明液體噴灑，必然有所反應，諸如閃避或立即檢
    視遭噴灑何物，然依告訴人所指遭被告噴灑之時點後照片觀
    之，告訴人全未有何閃躲、檢視舉動，反而係一路在後追趕
    被告（參原審卷第72頁至第76頁）。參以本件案發後約10餘
    分鐘，員警隨即到場，並與告訴人談話約10餘分鐘，卻未聽
    聞告訴人提及遭被告噴灑不明液體，亦未見告訴人有何咳嗽
    等不舒服情況，有員警曹貴州於原審審理中證詞在卷可憑（
    參原審卷第99頁、第100 頁），是被告是否如告訴人所述，
    有持噴霧器朝其噴灑不明液體，已非無疑。對照診斷證明書
    所載告訴人病名為：「疑似」吸入性嗆傷，有阮綜合醫院診
    斷證明書在卷可考（參警卷第15頁），而經原審函詢阮綜合
    醫院何以病名冠以「疑似」一詞，據該院函覆稱：「一、查
    病患余宗興於99年8 月28日22時56分至急診之具體症狀為咳
    嗽、胸悶。二、因病患自訴〝工作中被人噴灑不明液體，吸
    入此不明物質後〞導致咳嗽、胸悶，因而臨床認定有診斷之
    傷害。三、但因第一點及第二點為病人自訴，現場實際狀況
    不得知，故病名係〝疑似〞吸入性嗆傷」等語，有該院100
    年6 月22日阮醫教字第1000000297號函在卷可憑（參原審卷
    第38頁），顯然係因告訴人主訴遭人噴灑不明液體，該院才
    將告訴人主訴之咳嗽、胸悶症狀，以「疑似」吸入性嗆傷記
    載。故該「吸入性嗆傷」並非醫院所明確認定，而係以告訴
    人之主訴為據，自難憑此即認告訴人確實受有此部分之傷害
    。由此益證被告是否真有持噴霧器朝告訴人噴灑不明液體，
    實有疑問。
(三)、綜上所述，被告被訴傷害告訴人之犯罪證明，尚未達於通常
    一般之人均不致有所懷疑，而得確信其為真實之程度；此外
    ，復查無其他積極證據足資證明被告有公訴人所指之傷害犯
    行，自應為被告無罪諭知。
六、原審以不能證明被告潘豐祥確有被訴之傷害犯行，因而為被
    告無罪之判決，核無違誤，檢察官上訴意旨以：1.原審卷第
    69頁監視錄影畫面翻拍照片，被告右手背後，不知欲拿取何
    物，旋即告訴人上前欲追趕，直至原審卷第71頁翻拍照片所
    示，二人面對面，被告胸部以下恰為告訴人身體所遮擋，監
    視器畫面未能清楚攝得被告右手之動作，隨後二人消失於監
    視器畫面；換言之，有諸多角度及時間空檔是監視器所未攝
    得，且原審卷第81頁之翻拍照片中，雖未清楚攝得被告手持
    之物，但放大之後依稀可見乃紅色之物（原審卷第82、83頁
    ），亦與麥克筆係白色顯然不同。是以，原審逕以被告右手
    伸後欲拿取之物係麥克筆，而認被告所辯可採，實過於率斷
    。2.觀以原審卷第72至第74頁監視錄影翻拍照片，從告訴人
    開始由後追趕之畫面至再次出現其身影，中間間隔3 秒之多
    ，則告訴人是否有短暫停下檢視亦未可知，是原審認告訴人
    全未有任何閃躲、檢視舉動，而係一路在後追趕被告一情，
    似嫌率斷等語，而指摘原判決不當。惟綜觀檢察官上訴理由
    ，仍未能證明被告確有攜帶噴霧器並持以噴灑告訴人，亦未
    能舉出告訴人有遭噴灑不明液體而閃躲、檢視等舉動之影像
    ；至於原審81頁翻拍之影像，放大之後雖依稀可見部分紅色
    影像，但被告該手持之物，並不能證明係從右後褲帶取出（
    因無連續影像），更不能證明係噴霧器；因此，縱非麥克筆
    ，亦不能執為被告不利之證據。綜上所述，本件檢察官之上
    訴，為無理由，應予駁回。
據上論斷，應依刑事訴訟法第368條，判決如主文。
本案經檢察官王登榮到庭執行職務。
中    華    民    國  100     年    11    月    17    日
                  刑事第十庭    審判長法  官  陳中和
                                      法  官  林水城
                                      法  官  邱永貴
以上正本證明與原本無異。
不得上訴。
中    華    民    國  100     年    11    月    17    日
                                      書記官  盧雅婷